【裁判字號】    99,聲,3794
【裁判日期】    991012
【裁判案由】    定應執行之刑
【裁判全文】
臺灣桃園地方法院刑事裁定              99年度聲字第3794號
聲  請  人  臺灣桃園地方法院檢察署檢察官
受  刑  人  甲○○
上列聲請人因受刑人數罪併罰有二裁判以上，聲請定其應執行之
刑（99年度執字第10587 號、99年度執聲字第2384號），本院裁
定如下：
    主  文
甲○○因所犯如附表所列之罪，所處如附表所示之刑，應執行有
期徒刑肆月，如易科罰金，以銀元佰元即新臺幣玖佰元折算壹
日。
    理  由
一、聲請意旨略以：本件受刑人甲○○因犯臺灣地區與大陸地區
    人民關係條例等案件，先後經法院判決如附表所載之刑，並
    有各該判決附卷可稽，應依刑法第53條、第51條第5 款，定
    其應執行之刑，爰依刑事訴訟法第477 條第1 項規定聲請裁
    定等語。
二、按數罪併罰，有二裁判以上者，依刑法第五十一條規定，定
    其應執行刑，刑法第53條定有明文。又二裁判以上數罪，縱
    其中一部分已執行完畢，如該數罪尚未全部執行完畢，因與
    刑法第54條，及司法院院字第1304號解釋所謂僅餘一罪之情
    形有別，自仍應依刑法第53條之規定，定其應執行之刑。而
    定應執行之刑，應由犯罪事實最後判決之法院檢察官聲請該
    法院依法裁定之，不能因犯罪之一部分所科之刑業經執行完
    畢，而認檢察官之聲請為不合法，予以駁回，至已執行部分
    ，自不能重複執行，應由檢察官於指揮執行時扣除之，此與
    定應執行刑之裁定無涉，最高法院民國81年度臺抗字第464
    號、86年度臺抗字第472 號判決意旨可資參照。
三、次按刑法第53條規定，數罪併罰，有二裁判以上者，依第51
    條之規定，定其應執行之刑。又刑法第2 條第1 項規定：「
    行為後法律有變更者，適用行為時之法律。但行為後之法律
    有利於行為人者，適用最有利於行為人之法律」。查本件受
    刑人即被告甲○○於裁判確定前所犯數罪中之使大陸地區人
    民非法進入臺灣地區罪，係於95年7 月1 日之前犯之，而刑
    法第51條業於94年1 月7 日修正、同年2 月2 日經總統令公
    布，並於95年7 月1 日施行，依修正前刑法第51條第5 款規
    定：「數罪併罰，分別宣告其罪之刑，依左列各款定其應執
    行者：宣告多數有期徒刑者，於各刑中之最長期以上，各刑
    合併之刑期以下，定其刑期。但不得逾二十年」。而修正後
    刑法第51條第5 款則規定：「宣告多數有期徒刑者，於各刑
    中之最長期以上，各刑合併之刑期以下，定其刑期。但不得
    逾三十年」。經比較新舊法規定之結果，修正後刑法並無較
    有利於受刑人之情形，依刑法第2 條第1 項前段規定，自應
    依修正前刑法第51條第5 款之規定，定其應執行之刑。又刑
    法施行法第3 條之1 第3 項規定：「於九十四年一月七日刑
    法修正施行前犯併合處罰數罪中之一罪，且該數罪均符合第
    四十一條第一項得易科罰金之規定者，適用九十年一月四日
    修正之刑法第四十一條第二項規定」。再數罪併罰有二以上
    裁判，其易刑折算標準不同，均已確定，減刑後合併定執行
    刑時，其易刑之折算標準，依刑法第2 條第1 項但書意旨，
    擇最有利於受刑人之折算標準定之，法院辦理九十六年減刑
    案件應行注意事項第34條亦定有明文。
四、經查：本件受刑人即被告甲○○前於附表所示之犯罪日期，
    因犯使大陸地區人民非法進入臺灣地區、幫助詐欺案件，經
    本院、臺灣臺北地方法院先後判決如附表所示之刑，並均經
    分別確定在案，此有卷附上開判決書各1 份及臺灣高等法院
    被告前案紀錄表1 份為證。而受刑人所犯如附表編號2 所示
    之罪所處之刑，業於98年9 月11日易科罰金執行完畢，有上
    開臺灣高等法院被告前案紀錄表1 份在卷可參，惟依前揭說
    明，仍應定其應執行之刑。又附表編號1 所示之罪，其犯罪
    時間在94年1 月7 日刑法修正公布施行前，附表編號2 所示
    之罪，犯罪時間在94年1 月7 日刑法修正公布施行後，惟前
    開各罪得合併定應執行之刑，且均得易科罰金，則依刑法施
    行法第3 條之1 第3 項之規定，本件應適用90年1 月10日修
    正之刑法第41條第2 項規定，亦即，受刑人所犯如附表所示
    之數罪，均仍得易科罰金。惟關於易科罰金折算標準部分，
    原刑法第41條「犯最重本刑為三年以下有期徒刑以下之刑之
    罪，而受六月以下有期徒刑或拘役之宣告，因身體、教育、
    職業或家庭之關係，執行顯有困難者，得以一元以上三元以
    下折算一日，易科罰金」，已修正為「犯最重本刑為五年以
    下有期徒刑以下之刑之罪，而受六個月以下有期徒刑或拘役
    之宣告，因身體、教育、職業、家庭之關係或其他正當事由
    ，執行顯有困難者，得以一元以上三元以下折算一日，易科
    罰金。但確因不執行所宣告之刑，難收矯正之效，或難以維
    持法秩序者不在此限。併合處罰之數罪，均有前項情形，其
    應執行之刑逾六月者，亦同」。經比較新舊法，自以90年1
    月10日修正，並自同年月12日起生效之刑法第41條有利於被
    告。復依修正前刑法第41條第1 項前段規定：「犯最重本刑
    為五年以下有期徒刑以下之刑之罪，而受六個月以下有期徒
    刑或拘役之宣告，因身體、教育、職業、家庭之關係或其他
    正當事由，執行顯有困難者，得以一元以上三元以下折算一
    日，易科罰金。」而受刑人行為時之易科罰金折算標準，即
    修正前罰金罰鍰提高標準條例第2 條規定（現已刪除），就
    其原定數額提高為100 倍折算1 日，則本件受刑人行為時之
    易科罰金折算標準，應以銀元100 元以上300 元以下折算1
    日，經折算為新臺幣後，應以新臺幣300 元以上900 元以下
    折算為1 日。惟95年7 月1 日修正公布施行之刑法第41條第
    1 項前段則規定：「犯最重本刑為五年以下有期徒刑以下之
    刑之罪，而受六個月以下有期徒刑或拘役之宣告者，得以新
    臺幣一千元、二千元或三千元折算一日，易科罰金」。經比
    較修正前後之易科罰金折算標準，以95年7 月1 日修正公布
    施行前之規定，較有利於受刑人，依前開規定，自應依95年
    7 月1 日修正施行前刑法第41條第1 項前段及第2 項，諭知
    易科罰金之折算標準，附此敘明。
五、茲檢察官聲請定其應執行之刑，本院審核後認聲請為正當，
    爰定其應執行之刑如主文，並諭知易科罰金之折算標準。
六、依刑事訴訟法第477 條第1 項，刑法第2 條第1 項前段，修
    正前刑法第53條、第51條第5 款，90年1 月10日修正第41條
    第1 項前段，修正前罰金罰鍰提高標準條例第2 條，現行法
    規所定貨幣單位折算新臺幣條例第2 條，裁定如主文。
中    華    民    國    99    年    10    月    12    日
                  刑事第五庭  法  官  張詠惠
以上正本證明與原本無異。
如不服本裁定，應於裁定送達後5 日內，向本院提出抗告狀（應
附繕本）。
                              書記官  王峻宏
中    華    民    國    99    年    10    月    18    日
附表：
┌───────┬─────────┬─────────┐
│編          號│        1         │        2         │
├───────┼─────────┼─────────┤
│罪          名│使大陸地區人民非法│幫助詐欺          │
│              │進入臺灣          │                  │
├───────┼─────────┼─────────┤
│宣    告    刑│有期徒刑6 月，減為│有期徒刑2 月（如易│
│              │有期徒刑3 月（如易│科罰金以新臺幣1000│
│              │科罰金以銀元300 元│元折算1 日）      │
│              │即新臺幣900 元折算│                  │
│              │1 日）            │                  │
├───────┼─────────┼─────────┤
│犯  罪  日  期│民國92年1 月24日某│民國97年8 月19日上│
│              │時起至92年4 月20日│午10時19分許      │
│              │某時              │                  │
├───────┼─────────┼─────────┤
│年 度 及 案 號│臺灣桃園地方法院檢│臺灣臺北地方法院檢│
│              │察署98年度偵字第95│察署98年度偵字第18│
│              │45號              │3 號              │
├───┬───┼─────────┼─────────┤
│      │ 法院 │臺灣桃園地方法院  │臺灣臺北地方法院  │
│最  後├───┼─────────┼─────────┤
│      │ 案號 │98年度審訴字第3085│98年度易字第474 號│
│      │      │號                │                  │
│      ├───┼─────────┼─────────┤
│事實審│ 判決 │民國99年3月5日    │民國98年5月27日   │
│      │ 日期 │                  │                  │
├───┼───┼─────────┼─────────┤
│      │ 法院 │臺灣桃園地方法院  │臺灣臺北地方法院  │
│確  定├───┼─────────┼─────────┤
│      │ 案號 │98年度審訴字第3085│98年度易字第474 號│
│      │      │號                │                  │
│      ├───┼─────────┼─────────┤
│判  決│ 確定 │民國99年7月21日   │民國98年6月30日   │
│      │ 日期 │                  │                  │
└───┴───┴─────────┴─────────┘

司法院資訊處製作；財團法人民間司法改革基金會備份。
